Inventaris van het archief van N.M. Japikse [levensjaren 1864-1896], 1881-1894
Nationaal Archief, Den Haag
Collectie 307 N.M. Japikse
Japikse
1881-1894
C25077
0.10 meter; 14 inventarisnummers.
Normale geschreven, getypte en gedrukte documenten, geen bijzondere handschriften.
Nationaal Archief, Den Haag
Japikse, Nicolaas Marinus (1864-1896)
De stukken van Nicolaas Marinus Japikse (1864-1896) bevatten vooral gegevens over zijn opleiding, en aantekeningen en foto's van zijn belevenissen tijdens de diverse reizen, als adelborst en marineofficier gemaakt.
Archiefvorming
Geschiedenis van de archiefvormer
Staat van dienst van Nicolaas Marinus Japikse
Geboren te: Leiden
Datum: 12 Maart 1864
Vader: Gerardus Japikse
Moeder: Apolonia Elisabeth Kouwenberg
Aanstelling en Bevordering: Datum der aanstelling: Datum en nommer van het Koninklijk Besluit Datum en nommer der resolutie
Adelborst 3e kl. 1 Sept. 1878
2e kl. 1 Sept. 1880
1e kl. 2 Aug. 1882 31 Jul. 1882 No. 36 3 Aug. 1882 No. 39
Luitenant ter Zee 2e kl. 16 Oct. 1884 14 Oct. 1884 21 Oct. 1884
Luitenant ter Zee 1e kl. 1 Feb. 1895 21 Jan. 1895 No. 26 22 Jan. 1895 No. 23
Voordr. 17 Jan 1895 No. 19
Toegekende Decoratien en Eerbelooningen Eereteeken met gesp Atjeh 1873/90; Res. 7 December 1893. No. 23.
Afgelegde examens Zeer voldoende voor Luit. t/Zee 2e kl. res. 8 Oct. 1884 No. 42.
Zeer voldoende voor Luit. t/Zee 1e kl. In het cijferen echter minder bevredigend. Res. 10 April 1891. No. 31.
23 Aug. 1882 46 Geplaatst a/b ss Tromp 6 Sep. 1882 10 Jan- 15 Mrt. 1883 In O.I.
5 Jul. 1883 40 Geplaatst a/b ramschip Schorpioen 11 Jul. 1883 2 m.23 d.kk
7 Aug. 1883 71 Geplaatst a/b ss Tromp 1 Sep. 1883
12 Aug. 1884 53 Op non-activiteit gesteld 31 Aug. 1884 29 Oct. 1883 29 Jul. 1884 in de Atl. Oceaan waarvan in W.I. 14 Mei-7 Juni 1884
22 Oct. 1884 64
24 Oct. 1884 46 Geplaatst a/b ss Sommelsdijk 27 Oct. 1884 4 m. 3 d. K.K.
13 Nov. 1884 42 Geplaatst a/b ss Bonaire 26 Nov. 1884 16 Feb. 1885 in W.I.
18 Mei 1886 61 Op non-activiteit gesteld 21 Mei 1886 22 Jan. 1885 in K.K.
18 Aug. 1886 71 Bestemd om met het part. s.s. Prins van Oranje naar O.I. 22 Sep. 1886 12 Mrt. 1886 uit K.K.
18 Dec. 1886 26 In O.I. aangekomen en geplaatst op het Wachtschip te Batavia 4 Nov. 1886 In K.K. op 14 Oct. 1886
9 Feb. 1887 26 Geplaatst a/b ss Merapi 10 Nov. 1886 In O.I. op 4 Nov. 1886
7 Dec. 1888 17c Geplaatst a/b van het ramtorenschip Koning der Nederlanden 26 Sep. 1888
9 Jul. 1889 16c Geplaatst a/b van het Wachtschip te Soerabaja en gedetaceerd a/b Torpedoboot Cerberus 1 Apr. 1889
1 Mei 1890 7c Geplaatst a/b ss Van Galen 1 Feb. 1890 Uit O.I. op 1 Mrt. 1890. Totaal in K.K. 1 maand 12 dagen.
7 Jun. 1890 32c Op non-activiteit gebracht met 10 Jul. 1890
14 Oct. 1890 10c Geplaatst a/b artillerie instr. schip Aruba 1 Nov. 1890
4 Nov. 1890 10c Zal vermoedelijk deze plaatsing eenige dagen later opvolgen wegens ziekte
8 Mrt. 1892 28c Op non-activiteit gesteld op 1 Apr. 1892
17 Jun. 1892 34c Geplaatst a/b ss Van Galen 1 Jul. 1892 In O.I. op 21 Jan. 1893. Totaal in K.K. 29 dagen
6 Apr. 1893 28c Overgeplaatst a/b ss Flores 27 Jan. 1893
3 Aug. 1893 14c Overgeplaatst a/b ramtorenschip Koning der Nederlanden op folio van Luit. t/Zee 1e kl. 8 Mei 1893
6 Nov. 1893 14c Overgeplaatst a/b ss Benkoelen belast met de betrekking van Oudste Officier 8 Aug. 1893
9 Aug. 1894 17c Overgeplaatst a/b pantserschip Koning der Nederlanden 12 Mei 1894
Belast met het bevel over het ss Satteliet 14 Mei 1894
14 Mei 1895 8c Overgeplaatst a/b raderschip Merapi 1 Feb. 1895
2 Jul. 1895 16c Overgeplaatst a/b fregat Tromp 25 Mrt. 1895
2 Aug. 1895 36 Ontheven over het bevel van ss Satelliet 23 Apr. 1895
12 Apr. 1896 22c Belast met de betrekking van adjudant van den Commandant der scheepsmacht in de wateren van Atjeh 10 Nov. 1895
17 Mrt. 1896 29c Ontheven van deze betrekking 1 Dec. 1895
Overgeplaatst a/b Wachtschip Gedeh 6 Dec. 1895
Overgeplaatst a/b Wachtschip Bromo 21 Dec. 1895
21 Feb. 1896 15c Te Batavia geëmbarkeerd a/b part ss Prins Alexander en naar Nederland terug 22 Jan. 1896 Uit O.I. 22 Jan 1896. Uit K.K. 8 Feb. 1896
4 Mrt. 1896 38c In Nederland aangekomen en op non-activiteit gesteld 19 Feb. 1896
3 Maart 1896 te Amsterdam overleden.
Deelneming betuigd aan den vader. Res. 6 Mart 1896. No. 23.
Geschiedenis van het archiefbeheer
In het voorjaar van 1977 werden de papieren van Nicolaas Marinus Japikse (1864-1896) door zijn neef, de historicus en archivaris N.M. Japikse, aan het Algemeen Rijksarchief geschonken.
Schenking (van een niet overheidsarchief)
Inhoud en structuur van het archief
2.21
Inhoud
De stukken bevatten vooral gegevens over zijn opleiding en zijn belevenissen tijdens de diverse reizen, als adelborst en marineofficier gemaakt. Uit enkele bijlagen bij zijn reisjournalen blijkt, dat Nicolaas Marinus Japikse tevens over een geestige pen beschikte, waarmede hij vele van zijn maten vist te vermaken op de soms nogal eentonige reizen op zee.
Aanwijzingen voor de gebruiker
Openbaarheidsbeperkingen
Volledig openbaar.
Materiële beperkingen
Aanvraaginstructie
Openbare archiefstukken kunnen online worden aangevraagd en gereserveerd. U kunt dit ook via de terminals in de studiezaal van het Nationaal Archief doen. Om te kunnen reserveren dient u de volgende stappen te volgen:
U maakt een profiel aan op www.gahetna.nl, en logt vervolgens in
Via de archiefinventaris (alleen de beschrijvingen met rode nummers) selecteert u het gewenste archiefstuk door op de knop 'Reserveren' te klikken
In het volgende scherm geeft u aan op welke dag u het archiefstuk wilt inzien
Indien u zich bevindt in de studiezaal en een tafelnummer heeft ontvangen kunt u dit nummer vermelden. Als u geen tafelnummer heeft kunt u tafelnummer 777 laten staan
Vervolgens bevestigt u uw reservering door deze te versturen.
Verwant materiaal
Beschikbaarheid van kopieën
Beschrijving van de series en archiefbestanddelen
- Stukken betreffende zijn marineloopbaan, I.
  - "Memoriaal", schoolschrift, houdende aantekeningen, gemaakt door Adelborst Japikse in opdracht van zijn instructeurs., 1881-1883; 1; 1 deel
    De aantekeningen zijn gedeeltelijk van commentaar voorzien door zijn instructeurs: het betreft zowel logboekaantekeningen als instructiedictaten en waarnemingen van weerverschijnselen, machinerieën e.d.
  - Bijlagen bij inventarisnummer 1: kladaantekeningen, gemaakt tijdens zijn lessen en studies., 1882 en z.j.; 2; 1 omslag
  - "Memoriaal", schoolschrift, houdende aantekeningen, gemaakt door Adelborst Japikse tijdens zijn reis op de kruiser "Tromp"., 1883-1884; 3; 1 deel
  - Bijlagen bij inventarisnummer 3: foto's, gemaakt tijdens zijn reis op de kruiser "Tromp"., 1883-1884; 4; 1 omslag
  - "Memoriaal", houdende aantekeningen, gemaakt op zijn reizen met diverse schepen als luitenant ter zee., 1884-1893; 5; 1 omslag
  - Bijlagen bij inventarisnummer 5., 6-9
    - Ingekomen uitnodiging van de goeverneur van Guadeloupe bij Japikse, opvarende op het schip "Bonaire". 7 februari 1886, 6; 1 stuk
    - "De Makker, orgaan van den Indischen en Atlantischen Oceaan", geredigeerd door bemanningsleden van het fregat "Van Galen", met artikelen van Japikse. Maart-juni 1890., 7; 1 omslag
      De inzendingen van Japikse zijn afgeschreven in inventarisnummer 5.
    - Concept van een circulaire van een "Vereeniging het Rijksdaalderpotje", door Japikse, te verspreiden onder de bemanning van het fregat "Van Galen". 18 mei 1890., 8; 1 stuk
    - Tekening van het fregat "Van Galen" door Japikse gemaakt tijdens diens vertrek naar Oost-Indië. 12 oktober 1892., 9; 1 stuk
  - Concept van een ingezonden stuk, houdende aanmerkingen over de treinverbindingen van Den Helder., z.j. (ca. 1890); 10; 1 stuk
  - Kaarten, houdende afbeeldingen van de door Japikse afgelegde reisroutes op zee., z.j.; 11; 3 stukken
  - Foto's gemaakt tijdens zijn zeereizen., z.j.; 12; 2 stukken
- Stukken betreffende zijn persoonlijk leven, II.
  - Gedicht van Japikse aan zijn ouders bij hun zilveren bruiloft., 27 mei 1888; 13; 1 stuk
  - Ingekomen brief van A.W. Kulk, begeleidende een foto ter illustratie van zijn onuitgegeven roman "De Woudloopster"., 28 mei 1894; 14; 1 stuk